臺灣臺北地方法院民事判決　九十一年度訴字第三二九六號
　　原　　　告　丙○○
　　訴訟代理人　乙○○
　　被　　　告　甲○○
右當事人間請求損害賠償事件，本院判決如左：
    主    文
原告之訴及其假執行之聲請均駁回。
訴訟費用由原告負擔。
    事    實
甲、原告方面：
一、聲明：
（一）被告應賠償原告新台幣（下同）一百五十二萬元，及自民國八十九年十月一日
      起至清償日止，按年息百分之五計算之利息。
（二）原告願供擔保請准宣告假執行。
二、陳述：訴外人楊王梅玉為台北市○○○路七一號Ｂ１（下稱系爭房屋）之所有權
    人，於八十九年一月十二日以原告為代理人，將系爭房屋出租予被告開設田鑫餐
    廳，租期自八十九年一月十二日起至九十年十二月三十一日止，每月租金十二萬
    元。詎被告承租後，竟違規營業，設飲酒店及舞場等，嗣遭台北市政府查獲，科
    處罰鍰並勒令停止使用，惟被告置之不理，仍繼續違規營業，以致罰鍰累積至二
    十餘萬元，並被台北市政府工務局列管處分，裝潢亦被要求拆除，被告遂於八十
    九年十月提前退租，但拒繳罰鍰，以致系爭房屋不能作營利事業登記而無法出租
    他人，自八十九年十月起系爭房屋即告閒置，至九十年九月，被告始繳清罰鍰，
    在此期間，原告每月損失十二萬元之租金，十二個月共計一百四十四萬元。此外
    ，原告為撤銷該房屋的停止使用列管，特請智星工程顧問有限公司代為處理，手
    續費八萬元，爰依民法第一百八十四條「因故意或過失，不法侵害他人之權利者
    ，負損害賠償責任」之規定請求被告賠償原告上開損失。
三、證據：提出房屋租賃契約、台北市政府工務局書函、台北市政府工務局公告、請
    款單（均影本）為證。
乙、被告方面：
一、聲明：原告之訴及其假執行之聲請均駁回。如受不利判決，願供擔保請准宣告假
    執行。
二、陳述：被告係與訴外人楊王梅玉簽訂租賃契約承租系爭房屋，原告僅為訴外人楊
    王梅玉之代理人，該租賃契約並不直接對原告發生效力。又系爭房屋之所有權人
    乃訴外人楊榮茂，亦非原告。是系爭房屋不論就租賃關係或就所有權而言，均與
    原告無涉，原告就系爭房屋並無任何權利可言，其訴顯無理由。
三、證據：提出匯款單影本、系爭房屋建物登記謄本為證。
    理    由
一、原告起訴主張：訴外人楊王梅玉為系爭房屋之所有權人，於八十九年一月十二日
    以原告為代理人，將系爭房屋出租予被告開設田鑫餐廳，租期自八十九年一月十
    二日起至九十年十二月三十一日止，每月租金十二萬元。詎被告承租後，竟違規
    營業，設飲酒店及舞場等，嗣遭台北市政府查獲，科處罰鍰並勒令停止使用，惟
    被告置之不理，仍繼續違規營業，以致罰鍰累積至二十餘萬元，並經台北市政府
    工務局列管處分，被告遂於八十九年十月提前退租，但拒繳罰鍰，以致系爭房屋
    不能作營利事業登記而無法出租他人，自八十九年十月起系爭房屋即告閒置，至
    九十年九月，被告始繳清罰鍰，在此期間，原告每月損失十二萬元之租金，十二
    個月共計一百四十四萬元。此外，原告為撤銷該房屋的停止使用列管，特請智星
    工程顧問有限公司代為處理，手續費八萬元，爰依民法第一百八十四條第一項前
    段規定請求被告給付如聲明所示等語。被告則以：其係與訴外人楊王梅玉簽訂租
    賃契約承租系爭房屋，原告僅為訴外人楊王梅玉之代理人，該租賃契約並不直接
    對原告發生效力。又系爭房屋之所有權人乃訴外人楊榮茂，亦非原告。是系爭房
    屋不論就租賃關係或就所有權而言，均與原告無涉，原告就系爭房屋並無任何權
    利可言等語，資為抗辯。
二、查原告主張訴外人楊王梅玉於八十九年一月十二日以原告為代理人，與被告簽訂
    租賃契約，將系爭房屋出租予被告開設田鑫餐廳，租期自八十九年一月十二日起
    至九十年十二月三十一日止，每月租金十二萬元。詎被告承租後，竟違規營業，
    設飲酒店及舞場等，嗣遭台北市政府查獲，科處罰鍰並勒令停止使用，惟被告仍
    繼續違規營業，以致罰鍰累積至二十餘萬元，並經台北市政府工務局列管處分，
    被告遂於八十九年十月提前退租，但拒繳罰鍰，以致系爭房屋不能作營利事業登
    記而無法出租他人，至九十年九月，被告始繳清罰鍰等情，業據提出房屋租賃契
    約、台北市政府工務局書函、台北市政府工務局公告等件為證，且為被告所不爭
    執，自堪信為真實。
三、惟按「代理人於代理權限內，以本人名義所為之意思表示，直接對本人發生效力
    」，民法第一百零三條第一項定有明文。查原告係代理訴外人楊王梅玉以楊玉梅
    玉之名義與被告簽訂系爭房屋之租賃契約，有房屋租賃契約附卷可稽，揆諸首揭
    法條，該租賃契約直接對訴外人楊王梅玉發生效力，至原告並非契約當事人，並
    不基於租賃契約直接取得任何權利。次查，系爭房屋之所有權人乃訴外人楊榮茂
    ，並非原告，此有系爭房屋之建物登記謄本在卷可參，是原告亦無系爭房屋之所
    有權。至原告雖稱：系爭房屋係伊信託登記予訴外人楊王梅玉、楊榮茂所有，故
    其有權利遭受損害等語，惟縱原告所稱信託一事屬實，系爭房屋之所有權既已信
    託予訴外人楊榮茂，則僅訴外人楊榮茂得主張其就系爭房屋之所有權受到侵害，
    原告尚不得直接對信託契約外之第三人主張其就系爭房屋有所有權存在，是其上
    開主張，於法尚有未合。綜上所述，原告之於系爭房屋不論就租賃關係或就所有
    權關係，均不得對被告主張有任何權利受到侵害，是其依民法第一百八十四條第
    一項前段，請求被告賠償一百五十二萬元及自八十九年十月一日起至清償日止之
    法定遲延利息，為無理由，應予駁回。
四、原告之訴既經駁回，其假執行之聲請亦失所附麗，爰併予駁回。
五、據上論結，原告之訴為無理由，依民事訴訟法第七十八條，判決如主文。
中　　　華　　　民　　　國　　九十一　　年　　　八　　　月　　 十六 　　日
                                            民事第五庭法      官　歐陽漢菁
右為正本係照原本作成
如對本判決上訴，須於判決送達後廿日內向本院提出上訴狀
中　　　華　　　民　　　國　　九十一　　年　　　八　　　月　　 十六　　 日
~B法院書記官　曾寶生
